臺灣臺中地方法院刑事判決
109年度交簡上字第138號
上  訴  人  臺灣臺中地方檢察署檢察官
被      告  蔡旻耀


上  訴  人
即  被  告  林碩彥


上  一  人
選任辯護人  陳建源律師
上列上訴人因被告過失傷害案件，不服本院於中華民國109年1月
30日所為108年度中交簡字第3341號第一審刑事簡易判決（聲請
簡易判決處刑案號：108年度偵字第23356號），提起上訴，本院
管轄之第二審合議庭判決如下：
    主    文
原判決撤銷。
蔡旻耀犯過失傷害罪，處有期徒刑參月，如易科罰金，以新臺幣
壹仟元折算壹日。緩刑貳年。
林碩彥犯過失傷害罪，處有期徒刑貳月，如易科罰金，以新臺幣
壹仟元折算壹日。緩刑貳年。
    犯罪事實
一、蔡旻耀於民國107年12月19日4時31分許，騎乘車牌號碼000-
    0000號大型重型機車（下稱甲車），沿臺中市霧峰區福新路
    由西南往東北方向行駛，行經同路段與新厝路交岔路口，本
    應注意行車速度，無速限標誌或標線者，行車時速不得超過
    50公里，又閃光黃燈表示「警告」，行經該等號誌正常運作
    交岔路口時應減速接近，注意安全，小心通過，而依當時天
    候晴、夜間有照明、柏油路面乾燥、無缺陷、無障礙物、視
    距良好、閃光號誌正常，客觀上並無不能注意之情形，竟疏
    未注意及此，未減速接近、小心通過，反以逾越該路段速限
    之行車速度高速行駛，適林碩彥騎乘車牌號碼000-000號普
    通重型機車（下稱乙車）沿上開新厝路由南往北方向行駛至
    上開路口，原應注意閃光紅燈表示「停車再開」，行經該等
    號誌正常運作交岔路口時應減速接近，先停止於交岔路口前
    ，讓幹道車優先通行後認為安全時，方得續行，依當時客觀
    上並無不能注意之情形，亦疏未充分注意其左側幹線道來車
    動態，即繼續前行，甲車之前車頭遂與乙車之左側車身相撞
    ，兩車隨即倒地，林碩彥因而受有急性右側硬腦膜下血腫、
    創傷性蜘蛛膜下腔出血、左側股骨骨折、臉部下頷骨聯合骨
    折、左側輕微氣胸等傷害，蔡旻耀則受有頭部外傷併下頷骨
    骨折、閉鎖性鼻骨骨折、臉部撕裂傷兩處（5.5公分、3公分
    ）、四肢擦挫傷、上顎口內撕裂傷、右膝及右足皮膚缺損、
    右胸自發性氣胸等傷害。
二、案經林碩彥、蔡旻耀訴由臺中市政府警察局霧峰分局報告臺
    灣臺中地方檢察署檢察官偵查後聲請簡易判決處刑。
    理    由
一、證據能力
　　本判決以下所引用被告蔡旻耀、林碩彥（以下合稱被告2人
    ）以外之人於審判外之陳述，檢察官、被告2人及辯護人均
    不爭執其證據能力，且迄至言詞辯論終結前亦未聲明異議，
    本院審酌上開陳述作成之情況並無違法不當之情形或證明力
    明顯過低之瑕疵，爰依刑事訴訟法第159條之5第1項及第2項
    規定，認均得為證據。
二、認定犯罪事實所憑證據及理由
　㈠上揭犯罪事實，業據被告2人於檢察事務官詢問、本院準備程
    序及審理中均坦承不諱（見偵卷第121至122頁、本院卷第69
    至70、189頁），並有警員職務報告、各該亞洲大學附屬醫
    院診斷證明書、臺北榮民總醫院診斷證明書、佛教慈濟醫療
    財團法人大林慈濟醫院診斷證明書、臺中市政府警察局交通
    事故補充資料表、道路交通事故現場圖、道路交通事故調查
    報告表㈠㈡、現場及車損照片、監視器及行車紀錄器錄影畫面
    擷圖、各該車輛詳細資料報表、證號查詢機車駕駛人資料、
    臺中市車輛行車事故鑑定委員會鑑定意見書、臺中市車輛行
    車事故鑑定覆議委員會覆議意見書暨附件各1份在卷可佐（
    見偵卷第21、33至41、59至90、99至105頁、本院卷第89至9
    0、145至148頁），已足認被告2人之上開任意性自白均與事
    實相符。又上開福新路案發路段之行車速限為時速50公里，
    而本案事故經先後送臺中市車輛行車事故鑑定委員會鑑定及
    鑑定覆議委員會覆議，測得被告蔡旻耀行經上開福新路案發
    路口前方分向限制線起始處至機慢車停等區起始處之距離約
    146.07公尺，被告蔡旻耀行駛該等距離之經過時間係行車紀
    錄器錄影畫面130畫格，依該錄影係約每秒25畫格計算，可
    知被告蔡旻耀行駛該等距離之經過時間僅約5.2秒（計算式
    ：130÷25＝5.2秒），其行車時速則係約101公里（計算式：1
    46.07公尺÷1,000公尺÷5.2秒×3,600秒≒時速101公里，小數
    點後四捨五入），有甲車之行車紀錄器錄影檔案暨擷圖、前
    開鑑定意見書、覆議意見書暨附件地圖尺規資料等件存卷可
    參（見偵卷第88至90頁、本院卷第89至90、147至148頁），
    核與被告蔡旻耀之行車軌跡、現場道路狀況及速率公式計算
    結果相符，此部分鑑定及覆議結論自具相當之憑信性，得採
    為本院判斷之依據，佐以被告蔡旻耀於警詢時自承：伊沒有
    看到對方，連煞車都來不及按就撞上了等語（見偵卷第28頁
    ），堪認被告蔡旻耀駛入上開案發路口之際，其行車速度應
    係時速101公里上下，被告蔡旻耀顯然係以逾越該路段速限
    之行車速度高速行駛，足以認定，其於本院審理中所辯時速
    僅約6、70公里等語（見本院卷第109、127頁），則非可採
    ；而聲請簡易判決處刑意旨就此部分事實並未載明，爰予補
    充。
　㈡按行車速度，依速限標誌或標線之規定，無速限標誌或標線
    者，行車時速不得超過50公里；閃光黃燈表示「警告」，車
    輛應減速接近，注意安全，小心通過；閃光紅燈表示「停車
    再開」，車輛應減速接近，先停止於交岔路口前，讓幹道車
    優先通行後認為安全時，方得續行，道路交通安全規則第93
    條第1項第1款、道路交通標誌標線號誌設置規則第211條第1
    項第1款、第2款分別定有明文。此為道路使用人均應知悉之
    一般道路安全使用方式；被告蔡旻耀、林碩彥於案發當時既
    各係合法考領有大型重型機車、普通重型機車駕駛執照之人
    ，有前開證號查詢機車駕駛人資料附卷可參（見偵卷第103
    至105頁），被告2人對於上開規定係行車應遵守之基本規則
    自應已深知。而依當時天候晴、夜間有照明、柏油路面乾燥
    、無缺陷、無障礙物、視距良好、閃光號誌正常，客觀上並
    無不能注意之情形，其等猶疏未注意上開各規定，被告蔡旻
    耀未減速接近、小心通過前開路口，反以逾越該路段時速50
    公里速限之行車速度高速行駛，而被告林碩彥亦未充分注意
    其左側幹線道來車動態，即繼續前行，因而肇致本案事故，
    足見被告2人於本案事故各有違反上述道路交通安全注意義
    務之過失甚明；且被告蔡旻耀雖係得優先通行之幹道車，然
    因其嚴重逾越速限而高速行駛欲通過前開路口，致見狀已閃
    避不及，並影響被告林碩彥對於該路口一般依時速50公里速
    限行駛之通常來車動態判斷，堪認被告蔡旻耀之前開過失行
    為係肇致本案事故之主要原因，被告林碩彥之上開過失行為
    則係次要原因。此外，本案事故經先後送前開鑑定及覆議，
    其鑑定及覆議結果亦同於本院上開認定，有前開鑑定意見書
    及覆議意見書暨附件存卷可佐（見本院卷第89至90、145至1
    48頁），此亦堪佐被告2人就本案事故之發生確有上開各該
    過失無訛。
　㈢檢察官上訴意旨固認告訴人林碩彥因本案事故尚受有右側混
    音性聽損之傷害，並以卷附臺北榮民總醫院108年4月29日診
    斷證明書1份為其佐證（見本院卷第27頁）。惟上開診斷證
    明書就醫師囑言部分僅載明：病人因上述病症，於108年1月
    31日至本院門診就診，診斷為右側鼓室積血併混音性聽力障
    礙，於108年3月25日至本院門診追蹤複查，診斷為高頻聽損
    ，宜門診追蹤複查等語，可見告訴人就醫之時間距離案發10
    7年12月19日之時間已有相當時日；而該等診斷證明書並未
    提及上開病症形成之可能時間及原因，經本院就此函詢該醫
    院，獲覆以：病患主訴（自訴）車禍後導致右側耳鳴與聽力
    障礙，上開高頻聽損原因可能與頭部撞擊有關，但亦無法排
    除其他原因造成，因此因果關係無法證實等語，有臺北榮民
    總醫院110年3月25日函1份附卷可查（見本院卷第133頁），
    參以告訴人林碩彥於本院審理中亦表示不欲就此部分主張等
    語（見本院卷第127頁），則依上開各節，自尚難認本案事
    故在一般情形下均可肇致上開症狀，從而認定此與被告蔡旻
    耀本案過失行為具相當因果關係；且因該等症狀與本案事故
    之因果關係不能認定，本院無庸再審酌此等症狀是否構成刑
    法上所指重傷害，併此敘明。
　㈣綜上所述，被告2人就本案事故之發生，有上開各過失，甚為
    明確，致彼此受有前揭傷害，其等之過失肇事行為與彼此之
    傷害間顯有相當因果關係。是本案事證明確，其等所為上開
    過失傷害犯行均堪認定，皆應予依法論科。
三、論罪科刑暨撤銷改判之說明
　㈠被告2人行為後，刑法第284條過失傷害罪規定業於108年5 月
    29日修正公布，於同年5月31日生效；修正前刑法第284 條
    第1項前段規定之法定刑為「6月以下有期徒刑、拘役或5 百
    元以下罰金」，修正後刑法第284條規定之法定刑則提高為
    「1年以下有期徒刑、拘役或10萬元以下罰金」，經比較新
    舊法結果，應以修正前刑法第284條第1項前段規定有利於被
    告2人，依刑法第2條第1項前段規定，應適用其等行為時之
    法律，即修正前刑法第284條第1項前段規定。是核被告2人
    所為，均係犯修正前刑法第284條第1項前段過失傷害罪。
　㈡另被告2人於本案事故後，於有偵查權限之司法警察機關尚不
    知係何人犯罪時，即均在其等就醫之醫院向據報到場處理之
    警員當場承認其為肇事人，有各該臺中市政府警察局道路交
    通事故肇事人自首情形紀錄表各1份在卷可稽（見偵卷第55
    至57頁），參以被告2人事後均未逃避偵查審判之事實，應
    認其等俱有自首接受裁判之意思，其等所為上開犯行合於自
    首之要件，爰均依刑法第62條前段減輕其刑。
　㈢原審以被告2人所為上開過失傷害犯行事證明確，予以論罪科
    刑，固非無見。惟查，原審判決未認定被告蔡旻耀之過失包
    括前開逾越速限行駛之情形，並認定被告林碩彥應負主要過
    失責任，被告蔡旻耀應負次要過失責任，而量處被告林碩彥
    較被告蔡旻耀更重之刑度，尚有未洽，已如前述，應認檢察
    官上訴意旨中有關被告蔡旻耀部分量刑過輕，暨被告林碩彥
    上訴意旨所爭執原審前揭事實及量刑認定未妥部分（見本院
    卷第11至12、21、68至70、111至112、189頁），為有理由
    ；又被告2人於本院審理中已達成調解並賠償彼此所受損害
    完畢，此據其等於本院審理中均陳明在卷（見本院卷第189
    頁），並有本院調解筆錄影本1份附卷可參（見本院卷第113
    至114頁），原審未及審酌此犯後情狀，同非允當。至檢察
    官上訴意旨雖另以告訴人林碩彥因本案事故尚受有右側混音
    性聽損之傷害，此部分應審酌是否已達重傷害之程度為由，
    而認原審似有認定事實之不當並提起上訴（見本院卷第21至
    22、126至127頁），惟告訴人林碩彥所受此部分傷害不能遽
    認係本案事故所致，亦如前述，是檢察官據此所為指摘，並
    無理由；惟原審判決既有上開可議之處，即屬無法維持，自
    應由本院予以撤銷改判。
　㈣爰審酌被告2人於本案騎車時各自具有前揭程度之過失，肇致
    本案事故，造成彼此受有上開各傷害非微，並斟酌被告2人
    於本院審理中均坦承犯行，並已彼此達成調解並為賠償，業
    如前述，均有悔意，參以其等各自之素行，各自所受教育反
    映之智識程度、就業情形、家庭經濟及生活狀況等一切情狀
    （見本院卷第190頁），暨檢察官具體求刑及被告2人、辯護
    人對於科刑範圍之意見後，分別量處如主文第1 、2 項所示
    之刑，並均諭知易科罰金之折算標準，以資警惕。
　㈤被告蔡旻耀前未曾因故意犯罪受有期徒刑以上刑之宣告，而
    被告林碩彥則曾因詐欺案件故意犯罪，經臺灣新北地方法院
    以105年度易字第1218號判決判處有期徒刑2月，經宣告緩刑
    2年確定，緩刑期滿，緩刑之宣告未經撤銷，其所受上開刑
    之宣告依刑法第76條已失其效力，與未曾因故意犯罪受有期
    徒刑以上刑之宣告者相同（最高法院87年度台非字第56號判
    決意旨參照），上開各節分別有被告2人之臺灣高等法院被
    告前案紀錄表各1份存卷可參。本案被告2人犯後既均坦認犯
    罪，彼此達成調解並予賠償完畢，足認其等均有悔悟之意，
    且其等此後別無其他犯罪紀錄，堪認其等所犯本案係一時失
    慮所為，其等經此刑事偵審追訴程序及刑之宣告後，均應能
    知所警惕，諒無再犯之虞，上開宣告之刑皆以暫不執行為適
    當，爰均依刑法第74條第1項第1款併予宣告如主文第1、2項
    所示緩刑，以勵自新。
據上論斷，應依刑事訴訟法第455條之1第1項、第3項、第369條
第1項前段、第364條、第299條第1項前段，修正前刑法第284條
第1項前段，刑法第2條第1項前段、第62條前段、第41條第1項前
段、第74條第1項第1款，刑法施行法第1條之1第1項、第2項前段
，判決如主文。
本案經檢察官卓俊忠聲請以簡易判決處刑及提起上訴，檢察官張
依琪、朱介斌到庭執行職務。
中　　華　　民　　國　　110 　年　　10　　月　　13　　日
                  刑事第十三庭  審判長法  官  李宜娟
                                      法  官  林德鑫
                                      法  官  陳怡秀
以上正本證明與原本無異。
不得上訴。
　　　　　　　　　　　　　　　        書記官  劉雅玲 
中　　華　　民　　國　　110 　年　　10　　月　　13　　日
附錄本案論罪科刑法條： 
修正前刑法第284條第1項前段
因過失傷害人者，處6月以下有期徒刑、拘役或5百元以下罰金，
致重傷者，處1年以下有期徒刑、拘役或5百元以下罰金。